【裁判字號】    92,聲判,56
【裁判日期】    920829
【裁判案由】    聲請交付審判
【裁判全文】
臺灣高雄地方法院刑事裁定                          九十二年度聲判字第五六號
    聲  請  人
    即 告訴 人  乙○
    代  理  人  洪錫鵬
    被      告  丙○○
    被      告  甲○○
右聲請人因告訴被告等偽造文書等案件，不服臺灣高等法院高雄分院檢察署九十二年
度上聲議字第三六六號駁回再議之處分（原不起訴處分案號：臺灣高雄地方法院檢察
署九十二年度偵字第一三九五號），聲請交付審判，本院裁定如左：
    主  文
聲請駁回。
    理  由
一、聲請交付審判意旨略以：(1)本件原檢察官以本院九十年度訴字第一九一六號民事
    判決認定之事實及理由引為被告未向第一商業銀行（下簡稱第一銀行）盜借新台
    幣（下同）一百萬元之憑據，茲該民事判決係以聲請人即告訴人乙○確於民國八
    十年五月間在第一銀行台北大稻埕分行約定書上簽名，並用以抵押借款二百六十
    萬元，惟告訴人係告訴被告於八十六年十二月三十一日偽造告訴人之署押及印文
    向第一銀行借款一百萬元，復於八十七年十二月三十一日、八十八年十二月三十
    日分別偽造告訴人之署押及印文於第一銀行之借款展期約定書上，且被告坦承簽
    名蓋章之事實，雖辯稱經告訴人之同意云云，然始終未提出經告訴人同意之證明
    ，詎檢察官未諭令被告提出而遽為不起訴處分。(2)又檢察官未諭令被告舉證證明
    告訴人曾於八十六年六月二十一日同意蓋於峰欣公司股東同意書上關於原股東黃
    明偉出資六十萬元讓三十五萬元由告訴人承受之內容，遽以告訴人與被告均有往
    來等推測之詞為未涉犯偽造文書罪之理由。(3)被告於八十六年十二月三十一日偽
    造告訴人之署押及印文向第一銀行借款一百萬元之事實，有第一銀行轉帳收入傳
    票、取款憑條及送款簿等可資證明，被告甲○○辯稱借款一百萬元其中一部分由
    伊幫告訴人繳房貸云云，顯不真實。(4)又聲請人於偵查中均堅稱並無上述所謂印
    鑑章，該印鑑章係被告所偽刻，而聲請人八十九年七月間知悉後，即分別與家人
    前往被告家中要求交還，惟被告均避不見面，且聲請人於本案訴訟前已約十年未
    至被告家中，是駁回處分竟認定聲請人未向被告取回印章及彼此金錢往來頻繁云
    云，顯有違誤。(5)聲請人於偵查時曾提呈被告丙○○之錄音帶譯文證明該一百萬
    係被告所借，且被告並與第一銀行達成分期清償一百萬元之協議，足證該一百萬
    元係被告擅自向第一銀行所借，與聲請人無關。(6)至告訴人雖曾於八十七年六月
    二日為甲峰公司（負責人為被告丙○○）向第一銀行七賢分行借款一百八十萬元
    之保證人，並在第一銀行新莊分行對保及在借據上蓋對保之印章，惟告訴人於九
    十年八月二十九日調閱上開對保資料後方發現告訴人於八十七年六月二日所蓋章
    之借據被抽換，因八十七年六月所填寫之借據無告訴人之蓋章，是上開民事判決
    認定告訴人未變更印鑑卡尚有疑義。因認原駁回再議之處分確有違背法令之處，
    爰依法為交付審判之聲請云云。
二、按告訴人不服上級法院檢察署檢察長或檢察總長認再議為無理由而駁回之處分者
    ，得於接受處分書後十日內委任律師提出理由狀，向該管第一審法院聲請交付審
    判；法院認為交付審判之聲請不合法或無理由者，應駁回之，刑事訴訟法第二百
    五十八條之一、第二百五十八條之三第二項前段分別定有明文。又刑事訴訟法第
    二百五十八條之三第三項規定「法院就交付審判之聲請為裁定前，得為必要之調
    查」，所謂「得為必要之調查」，其調查證據之範圍應以偵查中曾顯現者為限，
    不可就新提出之證據再為調查，亦不可蒐集偵查卷以外之證據，否則將與刑事訴
    訟法第二百六十條之再行起訴規定混淆不清（參照臺灣高等法院九十一年四月二
    十五日刑庭會議法律問題研討意見）。而法院於審查交付審判之聲請有無理由時
    ，除認為告訴人所指摘不利被告之事證未經檢察機關詳為調查或斟酌，或不起訴
    處分書所載理由違背經驗法則、論理法則或其他證據法則，否則，不宜率予交付
    審判（法院辦理刑事訴訟案件應行注意事項第一百一十八項參照）；至上開所謂
    告訴人所指摘不利被告之事證未經檢察機關詳為調查，係指告訴人所提出請求調
    查之證據，檢察官未予調查，且若經調查，即足以動搖原偵查檢察官事實之認定
    及處分之決定，倘調查結果，尚不足以動搖原事實之認定及處分之決定者，仍不
    能率予交付審判，核先敘明。
三、聲請人即告訴人乙○因認被告丙○○、甲○○共同涉有偽造文書等罪嫌，於九十
    一年一月二日向臺灣高雄地方法院檢察署檢察官提出告訴，嗣經該署檢察官偵查
    後於九十二年二月二十日以九十二年度偵字第一三九五號為不起訴處分，聲請人
    不服聲請再議，亦經臺灣高等法院高雄分院檢察署檢察長於九十二年四月八日以
    九十二年度上聲議字第三六六號認再議為無理由而駁回再議，聲請人並於九十二
    年四月十一日收受上開駁回再議之處分書等情，業經本院職權調閱前開不起訴處
    分卷宗及送達證書查核無訛。
四、經查：
（一）聲請人即告訴人乙○曾於八十年五月三十一日至第一銀行台北大稻埕分行辦理
      對保手續並簽訂約定書與印鑑卡，約定凡各種票據及一切憑證之印文留存印鑑
      相符者即生效力，並於同年六月二十六日向第一銀行借用二百六十萬元，經對
      保無誤後，貸款轉入告訴人於該行開立之活期儲蓄存款第０五五四０五號帳戶
      內；嗣於八十六年十二月三十一日又以前揭約定書之約定相同印鑑章再向第一
      銀行借款一百萬元，並由被告丙○○擔任連帶保證人，該筆款項亦撥入告訴人
      上開同一帳戶內，目前尚積欠第一銀行八十八萬二千七百三十元及利息等事實
      ，業據告訴人與被告於偵查中一致陳明在卷，並有借據、約定書、放款貸放傳
      票、轉帳收入傳票、印鑑卡等可資佐證。告訴人雖否認嗣於八十六年十二月三
      十一日有向第一銀行借款一百萬元，並指稱：上開印鑑章是其妹即被告甲○○
      所盜刻蓋用云云，惟告訴人業已供承確於八十年五月間在第一銀行台北大稻埕
      分行約定書上簽名，用以抵押借款二百六十萬元並分期清償之事實，且證人即
      第一銀行承辦借款對保手續之吳進良另於本院九十年度訴字第一九一六號民事
      案件中證稱：「是我對保的（指八十年五月三十一日前揭約定書之對保手續）
      ，對保的當事人是乙○，對保的地點是在一銀大稻埕分行一樓營業廳，同一天
      也有對連帶保證人，地點、日期都一樣，印章是乙○帶來的，我們辦理存放款
      及約定書印鑑卡，要求當事人一定要提供印章，不可能只要求當事人簽名而不
      蓋章，我們對保程序的確是要對本人且要核對身分證」等語甚詳，此有該案民
      事判決書一份附卷可按，又證人即告訴人之夫洪松甫係擔任該筆貸款之連帶保
      證人，並當場為簽名及蓋章等情，已據其於上開民事案件中供述明確，衡情焉
      有擔任借款人之告訴人僅簽名而未蓋章之理，足認告訴人乙○於八十年五月三
      十一日至第一銀行台北大稻埕分行確有對保及蓋章用印之事實甚明，告訴人前
      揭指訴被告甲○○未經同意而偽刻伊印章云云，顯非真實，尚難採信。
（二）又參諸前揭約定書第一條記載：「本約定書所稱一切債務，係指立約人對貴行
      所負之票據、借款、墊款、保證等債務及其他債務，並包括其利息、遲延利息
      、違約金、損害賠償及其他有關費用。」，第二條記載：「立約人因名稱、組
      織、章程內容、印鑑、代表人、代表人權限範圍或其他足以影響貴行權益變更
      情事發生時，應以書面將變更情事通知貴行，並辦妥變更或註銷留存印鑑之手
      續。於未為前項通知及變更或註銷留存印鑑手續前與貴行所為之交易，立約人
      均願負其責任，如因而造成貴行損害，並負賠償責任。」，均已明確約定告訴
      人如變更印鑑卡需以書面提出申請，且該約定書包括一切債務均在內等情甚明
      ，告訴人既於八十年五月三十一日所書立之約定書上簽名蓋章，而於八十六年
      十二月三十一日向第一銀行借款一百萬元之借據及借款展延約定書上之印文，
      核與前開告訴人供承為真正之約定書及印鑑卡上之印文均相符合，有前揭八十
      年五月三十一日留存之印鑑卡、借據及約定書附卷可參，又參以告訴人前於八
      十年間所借用之二百六十萬元及所指於八十六年十二月三十一日被盜借之一百
      萬元，均存入告訴人在第一銀行開立之活期儲蓄存款帳戶內之事實，該帳戶亦
      一直由告訴人使用存入款項以分期清償貸款等情，此為告訴人所不爭執，則告
      訴人對於該帳戶於八十六年十二月三十一日存入前開一百萬元之事實，應無不
      知之理，再佐以告訴人與被告甲○○二人為姊妹關係，彼此具有一定之信賴關
      係，則告訴人既將其身分證、印章及存摺等重要文件交由被告，足認告訴人有
      授權被告甲○○於八十六年十二月三十一日向第一銀行借款一百萬元以供週轉
      ，亦屬情理之常，是以告訴人前揭指稱被告甲○○未經伊同意即偽刻印章向第
      一銀行借款一百萬元云云，不足採信。
（三）被告甲○○找告訴人提及甲峰公司要向銀行貸款，要請告訴人擔任保證人，告
      訴人已順其要求在八十七年六月二日為甲峰公司向第一銀行七賢分行借款一百
      八十萬元之保證人，並在約定書對保欄及立約定書欄上簽名蓋章等情，業據告
      訴人於偵查中陳明在卷，告訴人既有同意擔任保證人，則被告丙○○代乙○簽
      名及蓋章於八十八年六月二十一日所立之借款展期約定書上，顯已獲得告訴人
      之授權，難認有何偽造文書之犯行。另告訴人於七十八年間即列為甲峰公司之
      董事，於八十六年間列為峰欣公司之股東，距今已有五年至十三年之久，告訴
      人與被告既為姐妹且彼此金錢往來又屬頻繁，告訴人應無不知其為甲峰公司及
      峰欣公司之董事及股東之理。
（四）原偵查之臺灣高雄地方法院檢察署檢察官經詳核具體事證後，已於不起訴處分
      書理由中予以指駁認定如前，而為不起訴處分，復經臺灣高等法院高雄分院檢
      察署檢察長維持原偵查檢察官之認定，並為駁回再議之處分，經核其理由均無
      不合，亦無任何違背經驗法則、論理法則與證據法則之處。至告訴人雖仍指稱
      ：該一百萬元係被告偽造告訴人之署押及印文擅自向第一銀行所借，並提出被
      告丙○○之錄音帶譯文、第一銀行轉帳收入傳票、取款憑條及送款簿等資料為
      據云云，然告訴人前揭所提資料僅足以證明被告確有以告訴人名義借款之事實
      ，尚無法據此推論被告有何偽造告訴人之署押及印文之事實，且被告既有獲告
      訴人之授權向第一銀行借款，已如前述，據此並不足以被告二人不利之認定；
      又告訴人另指稱：伊雖有為甲峰公司向第一銀行借款一百八十萬元之保證人，
      並對保及在借據上蓋章，惟嗣後發現告訴人於八十七年六月二日所蓋章（印章
      為長方形）之借據已被抽換，因該借據上並無告訴人之蓋章，有上開約定印鑑
      書及借據可憑，惟告訴人既已同意擔任甲峰公司向第一銀行借款之保證人，則
      該借據上之印章係否確為告訴人原先所蓋用之印章，縱予調查亦不足以證明被
      告有何偽造文書之情事，即不足以動搖原事實之認定及處分之決定。
（五）綜上所述，臺灣高等法院高雄分院檢察署檢察長以九十二年度上聲議字第三六
      六號處分駁回聲請人再議之聲請，而維持臺灣高雄地方法院檢察署檢察官以九
      十二年度偵字第一三九五號所為之不起訴處分，認被告二人並無偽造文書及使
      公務員登載不實之犯行，經核並無不符，且依卷內現存證據復查無其他確切證
      據可資證明被告有何犯行，參照前揭條文及說明，本件交付審判之聲請為無理
      由，應予駁回。
據上論斷，依刑事訴訟法第二百五十八條之三第二項前段，裁定如主文。
中      華      民      國      九十二      年    八    月    二十九    日
                                      臺灣高雄地方法院刑事第二庭
                                          審判長法官   莊崑山
                                                法  官   吳為平
                                                法  官   吳俊龍
右正本證明與原本無異。
不得抗告。
                                               書記官    蔡淑貞
中      華      民      國      九十二      年    八    月    二十九    日


司法院資訊處製作；財團法人民間司法改革基金會備份。
